臺灣臺中地方法院刑事判決
110年度交訴字第117號
公  訴  人  臺灣臺中地方檢察署檢察官
被      告  吳秉疄


上列被告因過失致死案件，經檢察官提起公訴（110年度偵字第9
650號），嗣被告於準備程序中就被訴事實為有罪之陳述，經告
以簡式審判程序之旨，並聽取當事人意見後，本院合議庭裁定由
受命法官獨任進行簡式審判程序，判決如下：
    主    文
吳秉疄汽車駕駛人，行經行人穿越道不依規定讓行人優先通行，
因過失致人於死，處有期徒刑拾月。
    犯罪事實
一、吳秉疄於民國110年1月22日晚間，駕駛車牌號碼000-0000號
    自用小客車，沿臺中市南屯區大英街由南往北方向行駛，於
    當日18時3分許，行經臺中市南屯區大英街與大墩十二街交
    岔路口，欲左轉大墩十二街時，本應注意車前狀況，並應注
    意行經行人穿越道，遇有行人穿越時，應暫停讓行人先行通
    過，而當時並無不能注意之情況，然卻疏未注意車前狀況，
    且未暫停讓行人穿越道上之行人先行，即貿然左轉前行，適
    上開交岔路口西側大墩十二街上之行人穿越道上，有行人張
    美平正由北往南徒步行走、欲穿越大墩十二街，當場為吳秉
    疄所駕駛之上開自用小客車所撞擊，造成張美平頭部外傷、
    顱內出血，經送往林新醫療社團法人林新醫院（下稱林新醫
    院）救治，仍於同年月25日16時13分許，因顱內出血引起中
    樞衰竭死亡。吳秉疄於肇事後，在未經有偵查犯罪職權機關
    或公務員發覺其為犯人前，即親自撥打電話報案，表示係其
    肇事，自首而接受裁判。
二、案經張美平之子劉孝恒告訴暨臺灣臺中地方檢察署檢察官相
    驗後自動檢舉簽分偵查起訴。
    理    由
一、本案被告吳秉疄所犯係死刑、無期徒刑或最輕本刑為3年以
    上有期徒刑或高等法院管轄第一審案件以外之罪，其於準備
    程序期日就被訴事實為有罪之陳述，經本院告知簡式審判程
    序之旨，並聽取當事人之意見後，依刑事訴訟法第273條之1
    第1項規定，裁定進行簡式審判程序。又依同法第273條之2
    、第159條第2項等規定，簡式審判程序之證據調查，不受同
    法第159條第1項、第161條之2、第161條之3、第163條之1及
    第164條至第170條規定之限制，合先敘明。
二、認定犯罪事實所憑之證據及理由：
  ㈠上開犯罪事實，業據被告於警詢、偵查中、本院準備程序及
    審理時均坦承不諱（見臺灣臺中地方檢察署110年度相字第1
    78號卷宗【下稱相驗卷】第31至33、37至39、105至107頁，
    本院卷第53、62頁），核與證人即告訴人劉孝恒於警、偵時
    之證述情節大致相符（見相驗卷第41至49、107頁），且有
    臺中市政府警察局第四分局處理相驗案件初步調查報告暨報
    驗書（見相驗卷第15頁）、110年1月25日員警職務報告（見
    相驗卷第27頁）、臺中市政府警察局交通警察大隊第四分隊
    道路交通事故談話紀錄表（見相驗卷第51頁）、林新醫院法
    醫參考病歷摘要（見相驗卷第53頁）、臺中市政府警察局道
    路交通事故初步分析研判表（見相驗卷第55頁）、道路交通
    事故現場圖（見相驗卷第57頁）道路交通事故調查報告表㈠
    、㈡（見相驗卷第59至63頁）、現場及行車紀錄器錄影畫面
    翻拍照片（見相驗卷第65至77頁）、臺中市政府警察局道路
    交通事故肇事人自首情形紀錄表（見相驗卷第79頁）、臺中
    市政府警察局交通事故補充資料表（見相驗卷第83頁）、車
    牌號碼000-0000號自用小客車車輛詳細資料報表（見相驗卷
    第85頁）、被告之證號查詢汽車駕駛人資料（見相驗卷第95
    頁）、臺灣臺中地方檢察署相驗屍體證明書（見相驗卷第11
    1頁）、臺灣臺中地方檢察署檢驗報告書（見相驗卷第113至
    121頁）、相驗照片（見相驗卷第125至133頁）、行車紀錄
    器錄影光碟1片等在卷可佐。
  ㈡按汽車行駛時，駕駛人應注意車前狀況，並隨時採取必要之
    安全措施；再按汽車行經行人穿越道，遇有行人穿越時，無
    論有無交通指揮人員指揮或號誌指示，均應暫停讓行人先行
    通過，道路交通安全規則第94條第3項、第103條第2項分別
    定有明文，被告考領有普通自用小客車駕駛執照，有證號查
    詢汽車駕駛人資料1紙在卷可稽（見相驗卷第95頁），其對
    上開規定自應知悉。而案發當時天候雨、夜間但有照明，路
    面濕潤、無缺陷、無障礙物，視距良好，有道路交通事故調
    查報告表㈠在卷可參（見相驗卷第59頁）。被告駕駛車輛自
    應遵循上開交通安全規則，並採取適當措施，而依當時天候
    、路況、視距等客觀情形，並無不能注意之特別情事，竟疏
    於注意車前情況，且行經行人穿越道未禮讓行人先行，因而
    撞及行走於行人穿越道上正欲穿越馬路之被害人張美平，其
    有過失甚明。
  ㈢再被害人因本件車禍事故而受有頭部外傷、顱內出血，經送
    往林新醫院救治，仍於同年月25日16時13分因顱內出血引起
    中樞衰竭而死亡，足徵被告之過失行為與被害人之死亡結果
    間，顯有相當因果關係。
  ㈣綜上所述，足認被告之任意性自白核與事實相符，堪以置信
    。本案事證明確，被告上開犯行，洵堪認定，應予依法論科
    。
三、論罪科刑：
  ㈠按汽車駕駛人，無駕駛執照駕車、酒醉駕車、吸食毒品或迷
    幻藥駕車、行駛人行道或行經行人穿越道不依規定讓行人優
    先通行，因而致人受傷或死亡，依法應負刑事責任者，加重
    其刑至2分之1，道路交通管理處罰條例第86條第1項定有明
    文。又刑法總則之加重，係概括性之規定，所有罪名均一體
    適用；刑法分則之加重，係就犯罪類型變更之個別犯罪行為
    予以加重，成為另一獨立之罪名。道路交通管理處罰條例第
    86條第1項關於汽車駕駛人，行經行人穿越道不依規定讓行
    人優先通行，因而致人受傷或死亡，依法應負刑事責任者，
    加重其刑至2分之1之規定，係就刑法第276條第1項之過失致
    人於死罪、同條第2項之業務過失致人於死罪【按：現為刑
    法第276條之過失致人於死罪】，同法第284條第1項之過失
    傷害（及致重傷）罪、同條第2項之業務過失傷害（及致重
    傷）罪【按：現為刑法第284條之過失傷害（及致重傷）罪
    】之基本犯罪類型，對於加害人為汽車駕駛人，於從事駕駛
    汽車之特定行為時，於行經行人穿越道之特定地點，不依規
    定讓行人優先通行，因而致人受傷或死亡之特殊行為要件予
    以加重處罰，已就上述刑法第276條第1、2項，同法第284條
    第1、2項各罪犯罪類型變更之個別犯罪行為予以加重，而成
    另一獨立之罪名，自屬刑法分則加重之性質（最高法院99年
    度台非字第198號判決意旨參照）。是道路交通管理處罰條
    例第86條第1項中「行經行人穿越道不依規定讓行人優先通
    行」係屬就刑法第276條及同法第284條各罪犯罪具特殊要件
    時予以加重處罰之規定，乃就犯罪類型變更之個別犯罪行為
    予以加重，自屬刑法分則加重之性質而成為另一獨立之罪名
    ，先予敘明。
  ㈡核被告所為，係犯道路交通管理處罰條例第86條第1項、刑法
    第276條之汽車駕駛人，行經行人穿越道不依規定讓行人優
    先通行，因過失致人於死罪。
  ㈢被告駕車肇事後，犯罪偵查機關未發覺前，即撥打電話報警
    ，並表示係其肇事等情，有臺中市警察局道路交通事故肇事
    人自首情形紀錄表在卷可憑（見相驗卷第79頁），被告既已
    向該管公務員申述犯罪事實，並於警詢、偵訊及本院到案接
    受裁判，合於刑法第62條前段所定對於未發覺之犯罪自首而
    接受裁判之要件，爰依該條規定減輕其刑，並與前揭道路交
    通管理處罰條例加重部分依法先加後減之。
  ㈣爰審酌被告因本案之駕車疏忽肇事致被害人死亡，被害人家
    屬遭受之傷痛誠難以彌補，所生危害重大，應予非難；兼衡
    被告就本案應負之過失責任、肇事情節，被告犯後已坦認犯
    行，但因雙方就損害賠償金額之意見有所差距，致無法達成
    調解，亦未賠償被害人家屬所受損害之犯後態度；暨審酌其
    自陳之智識程度、工作及收入情形、婚姻、家庭生活及經濟
    狀況（詳見本院卷第63頁）、本案犯罪之動機、目的、犯罪
    所生之危害及前科素行等一切情狀，量處如主文所示之刑，
    以資懲儆。
據上論斷，應依刑事訴訟法第273條之1第1項、第299條第1項前
段，道路交通管理處罰條例第86條第1項，刑法第11條、第276條
、第62條前段，刑法施行法第1條之1第1項，判決如主文。
本案經檢察官陳建文提起公訴，檢察官蔣得龍到庭執行職務。
中    華    民    國   110    年    11    月    11    日
                  刑事第十庭  法  官  林芳如
以上正本證明與原本無異。
如不服本判決應於收受送達後20日內向本院提出上訴書狀，並應
敘述具體理由；其未敘述上訴之理由者，應於上訴期間屆滿後20
日內向本院補提理由書（均須按他造當事人之人數附繕本）「切
勿逕送上級法院」。
告訴人或被害人如不服判決，應備理由具狀向檢察官請求上訴，
上訴期間之計算，以檢察官收受判決正本之日起算。
                              書記官  張玉楓
中    華    民    國   110    年    11    月    11   日
附錄本案論罪科刑法條：
中華民國刑法第276條
因過失致人於死者，處5年以下有期徒刑、拘役或50萬元以下罰
金。

道路交通管理處罰條例第86條第1項
汽車駕駛人，無駕駛執照駕車、酒醉駕車、吸食毒品或迷幻藥駕
車、行駛人行道或行經行人穿越道不依規定讓行人優先通行，因
而致人受傷或死亡，依法應負刑事責任者，加重其刑至二分之一
。